臺灣雲林地方法院刑事判決
                                      111年度易字第221號
公  訴  人  臺灣雲林地方檢察署檢察官
被      告  陳宏鎮


上列被告因妨害名譽等案件，經檢察官聲請簡易判決處刑（110
年度偵字第2682號），本院認為不宜逕以刑簡易判決處刑，改依
通常程序審理，判決如下：
    主  文
陳宏鎮犯恐嚇危害安全罪，處拘役參拾日，如易科罰金，以新臺
幣壹仟元折算壹日；又犯公然侮辱罪，處拘役貳拾日，如易科罰
金，以新臺幣壹仟元折算壹日。應執行拘役肆拾日，如易科罰金
，以新臺幣壹仟元折算壹日
    事  實
一、陳宏鎮基於恐嚇之犯意，於民國108年10月29日某時，在其
    位於臺中市○○區○○路000巷0號住所，利用網際網路設備連結
    至臉書暱稱張0綺網頁之動態留言區，於「【00聲樂家4】死
    貓死狗丟花圃學生上課被嚇跑，聲樂家蔡漢俞遭家教學生指
    控，蔡男與同居室友都是私繁者，2人曾經在…」標題下方，
    發表「殺死他！」等語，致蔡0俞在其位於雲林縣00鎮之住
    處點閱上開留言後心生畏懼，足生危害於安全；又於張0綺
    留言提醒「陳宏鎮 要小心 他已經告我們社團好幾人、而且
    告了一堆人還不出庭」後，陳宏鎮另基於公然侮辱之犯意，
    在不特定多數人得以共見共聞之張0綺臉書留言下方，留言
    發表：「人不要臉天下無敵」等語，以此方式公然侮辱蔡漢
    俞，足以貶損蔡0俞之人格及社會評價。
二、案經蔡0俞訴由臺灣雲林地方檢察署檢察官偵查起訴。
    理  由
一、認定事實所憑之證據及得心證之理由：
　㈠訊據被告陳宏鎮固坦承有於前揭時地在張0綺網頁之動態留言
    區，於「【00聲樂家4】死貓死狗丟花圃學生上課被嚇跑，
    聲樂家蔡0俞遭家教學生指控，蔡男與同居室友都是私繁者
    ，2人曾經在…」標題下方，發表「殺死他！」、「人不要臉
    天下無敵」等語，惟矢口否認有何恐嚇危害安全及公然侮辱
    之犯行，辯稱：我不認識蔡漢俞，我在上開留言區發表「殺
    死他！」是單純表達自己的評論意見，我沒有指名道姓，沒
    有將不法惡害通知蔡0俞，也沒有請張聿綺或其他人將上開
    留言轉達給蔡0俞，另外我也只是就丟棄死貓死狗之人未能
    自身反省，反向檢警單位提告別人的事情留言「人不要臉天
    下無敵」等語，也是為發表個人意見，並沒有恐嚇及公然侮
    辱的犯意云云。
　㈡被告有於前揭時地在張聿綺網頁之動態留言區，於「【00聲
    樂家4】死貓死狗丟花圃學生上課被嚇跑，聲樂家蔡0俞遭家
    教學生指控，蔡男與同居室友都是私繁者，2人曾經在…」標
    題下方，發表「殺死他！」等語，復於張0綺留言「陳宏鎮 
    要小心 他已經告我們社團好幾人、而且告了一堆人還不出
    庭」之下方，另留言：「人不要臉天下無敵」等語，嗣經告
    訴人蔡0俞點閱後而知悉上開臉書留言內容等情，為被告所
    不爭執，核與證人即告訴人蔡0俞於警詢、偵訊時之證述大
    致相符（他卷二第135頁至第137頁；他卷三第15頁至第16頁
    ；偵卷第261頁至第273頁；偵卷第367頁至第379頁），並有
    張0綺之臉書列印網頁1紙（他卷一第133頁；偵卷第191頁）
    、被告之臉書基本資料擷取圖片1幀（他卷一第131頁）、被
    告之臉書擷取網頁資料1份（偵卷第493頁）等在卷可稽，此
    部分事實堪以認定。
　㈢按刑法第305條之恐嚇罪，所稱以加害生命、身體、自由、名譽、財產之事，恐嚇他人者，係指以使人生畏怖心為目的，而通知將加惡害之旨於被害人而言，至行為人主觀上是否確有實現加害之意圖或決心，則非所問（最高法院52年台上字第751號刑事判例、75年度台上字第5480號刑事判決意旨參照）。又所謂恐嚇，指凡一切言語、舉動足以使人生畏怖心者均屬之，而該言語或舉動是否足以使他人生畏怖心，應依社會一般觀念衡量之；再恐嚇並不以直接通知被害人為必要，即間接通知亦無不可。如行為人在外揚言加害被害人，經第三人轉告被害人，在通常情形，行為人如具有確定故意或不確定故意，是屬以間接方法通知加惡害之事。經查：證人張0綺於本院審理時證稱：我是在網路上認識蔡0俞的，因為我們都是愛貓愛狗人士，我於108年10月29日8時許，在我的臉書動態留言區轉貼一則中時新聞網「【00聲樂家4】死貓死狗丟花圃學生上課被嚇跑，聲樂家蔡0俞遭家教學生指控，蔡男與同居室友都是私繁者，2人曾經在…」的報導，報導裡稱的蔡0俞就是本件告訴人，這篇文章及留言都是公開的，只要我的臉書好友都可以看到這篇文章及留言，我的臉書好友有2000多人等語（本院易卷第97頁至第100頁），故張0綺之臉書係公開，任何張0綺之臉書好友均能瀏覽上開報導及留言，而上開報導中已指明行為人即告訴人，被告卻仍於報導下方留言：「殺死他!」等語，足認被告所為「殺死他」之留言係針對告訴人為之，雖未直接將其加害之旨通知於告訴人，然經告訴人瀏覽上開留言後，即可將予施加惡害之旨傳達於告訴人，是被告主觀上已有恐嚇之犯意甚明。又查其留言之內容係：「殺死他」等語，依社會一般經驗判斷，客觀上足使告訴人對於其生命將受危害或威脅而心生畏怖，且證人即告訴人於本院審理時亦證稱：陳宏鎮在上開張聿綺轉貼之中時新聞報導下方留言說要殺死他，指的就是殺死我，我看到這個留言非常害怕，因為我是一個公開演出的人，我在明，別人在暗，我當然會很害怕等語（本院易卷第134頁至第137頁）。是核被告就張0綺臉書轉貼關於告訴人之新聞報導下方留言：「殺死他」等語，自構成刑法第305條之恐嚇危害安全罪。
  ㈣次按刑法上之公然侮辱罪，係指侮辱他人，且該侮辱行為係
    公然為之，所謂「公然」係指不特定人或多數人得以共聞共
    見之狀況。再者「侮辱」係指以使人難堪為目的，以言語、
    文字、圖畫或動作，表示不屑輕蔑或攻擊之意思，而足以對
    個人在社會上所保持之人格及地位，達貶損其評價之程度。
    本件被告自承係對告訴人不反省檢討自己丟棄死貓死狗的事
    情，反而向檢警提告別人的事情不滿，故在張0綺的臉書留
    言發表：「人不要臉天下無敵」等語，足認被告係針對告訴
    人對他人提告之事而為辱罵，又張0綺之臉書好友有2000多
    人等情，業經證人張0綺證述如上，是被告明知上開留言區
    為不特定人得以共見共聞之處所，卻仍以上開言詞辱罵告訴
    人，被告所為自有公然侮辱之犯意。再者，「人不要臉天下
    無敵」言詞，依一般社會通念，寓含不屑、輕蔑或使人難堪
    之意，足以使告訴人感到難堪、困窘，自屬貶抑性之言詞，
    且上開報導既已載明告訴人為聲樂家，被告自應知悉對告訴
    人為上開侮辱性之言語，實已達貶損告訴人個人人格及在社
    會地位評價之程度，依社會通念當已構成公然侮辱行為。　
　㈤綜上所述，被告空言否認前揭犯行之主觀犯意及客觀犯行，
    均屬事後卸責之詞，俱無可採。本件事證明確，被告犯行洵
    堪認定，皆應依法論科。
二、論罪科刑：
　㈠核被告所為，係犯刑法第305條之恐嚇危害安全罪及同法第30
    9條之公然侮辱罪。又被告係先就中時新聞之前揭報導恐嚇
    告訴人，嗣張0綺留言提醒被告後，被告又為上開公然侮辱
    之犯行，應認其恐嚇危害安全罪及公然侮辱罪之犯意各別，
    行為互殊，應予分論併罰，檢察官認應論以一罪，容有誤會
    。
　㈡爰以行為人之責任為基礎，審酌被告未對自己的網路留言謹
    慎小心，而擅以上開言詞恫嚇告訴人，造成告訴人之不安，
    又在公開之臉書留言侮辱告訴人，貶損告訴人之人格與社會
    地位，兼衡被告於審理時自述高職畢業之教育程度，從事職
    業駕駛，月薪新臺幣3、4萬元，與母親及2個兒子同住，2個
    兒子大學畢業但仍在繳助學貸款之家庭經濟生活狀況（本院
    易卷第146頁），暨其素行、犯罪之動機、目的、手段、對
    告訴人所生危害程度，及犯罪後始終否認犯行，復未與告訴
    人達成和解，賠償告訴人所受損害，未見其有任何悔意之犯
    後態度等一切情狀，分別量處如主文所示之刑，並均諭知易
    科罰金之折算標準，及定其應執行刑暨易科罰金之折算標準
    。
據上論斷，應依刑事訴訟法第299條第1項前段，判決如主文。
本件經檢察官李松諺聲請簡易判決處刑，檢察官陳淑香、魏偕峯
到庭執行公訴。
中    華    民    國   111    年    12    月    15    日
                  刑事第一庭  法  官   黃玥婷 
以上正本證明與原本無異。
如不服本判決應於收受判決後 20 日內向本院提出上訴書狀，並
應敘述具體理由；其未敘述上訴理由者，應於上訴期間屆滿後
20 日內向本院補提理由書（均須按他造當事人之人數附繕本）
。「切勿逕送上級法院」。
中　　華　　民　　國　　111 　年　　12　　月　　15　　日
                                書記官  邱明通
附錄本案論罪科刑法條全文：
中華民國刑法第305條
以加害生命、身體、自由、名譽、財產之事恐嚇他人，致生危害
於安全者，處2年以下有期徒刑、拘役或9千元以下罰金。

中華民國刑法第309條
公然侮辱人者，處拘役或9千元以下罰金。
以強暴犯前項之罪者，處1年以下有期徒刑、拘役或1萬5千元以
下罰金。